臺灣臺北地方法院刑事判決　　　　　100年度訴更(一)字第5號
公　訴　人　臺灣臺北地方法院檢察署檢察官
被　　　告　陳冠霖
上列被告因違反藥事法案件，經檢察官提起公訴（九十九年度偵
字第一二七三三號），本院於民國一○○年三月一日諭知管轄錯
誤判決（一○○年度訴字第一六六號），檢察官提起上訴後，經
臺灣高等法院於一○○年四月二十九日以一○○年度上訴字第一
一七四號撤銷原判決發回本院，本院判決如下：
    主  文
陳冠霖明知為偽藥而販賣，處有期徒刑肆月。
    事  實
一、陳冠霖（原名陳進平）明知天威生化科技有限公司（址設臺
    北縣新莊市《現改制為新北市新莊區○○○路三八七巷十一
    號一樓，下稱天威公司）之實際負責人林錦泉（所涉販賣偽
    藥部分，另由本院移轉管轄）所販賣之馬卡（MACA）粉末膠
    囊中摻雜Tadalafil（係犀利士主成分）、Sildenafil（係
    威而鋼主成分）等西藥成分，係足以影響人類生理機能之藥
    品，未向中央衛生機關申請查驗登記，並經核准領取藥品許
    可證，不得擅自製造、販賣，竟仍基於販賣偽藥之犯意，於
    民國九十六年底某日，先在新北市新莊區上開天威公司內向
    林錦泉以每顆新臺幣（下同）十五元之價格販入上開馬卡粉
    末膠囊（一排十顆裝）後，再自行命名為「神氣馬哥膠囊食
    品（英文標示「Magic MaCa」，下稱「神氣馬哥膠囊」），
    並設計其上標示成分為「馬卡、南美勃起樹透納樹葉、附子
    、巴戟天及精氨酸」之外包裝盒，復於其上記載「男人要有
    兩力，活力與體力」等用語，以影射男人性能力，再於九十
    六年底某日（九十六年十二月十九日以前），在臺北市○○
    區○道三號木柵交流道附近，以每顆二十元之價格，販售予
    天水興業有限公司（下稱天水公司）負責人王水明（所涉違
    反藥事法部分，另經檢察官為緩起訴處分）二百盒（一盒十
    顆）並當場收取現金，而販賣該偽藥牟利。嗣王水明再以一
    顆一百元之價格，將上開「神奇馬哥膠囊」轉售予杏仁藥局
    負責人簡志穎（所涉違反藥事法部分，另經檢察官為緩起訴
    處分），簡志穎復以一顆二百五十元之價格販售予不特定民
    眾。嗣因法務部調查局臺北市調查處獲報檢舉杏仁藥局有販
    售偽藥之情事，調查處人員於九十九年二月四日在杏仁藥局
    當場查獲扣得「神氣馬哥膠囊」一顆及四十九盒（每盒十顆
    ）、品項進銷存明細表五張及進貨單八張等物，而循線查悉
    上情。
二、案經法務部調查局臺北市調查處移送臺灣臺北地方法院檢察
    署檢察官偵查起訴。
    理  由
一、按被告以外之人於審判外之言詞或書面陳述，除法律有規定
    者外，不得作為證據，刑事訴訟法第一百五十九條第一項定
    有明文；復按被告以外之人於審判外之陳述，雖不符前四條
    之規定，而經當事人於審判程序同意作為證據，法院審酌該
    言詞陳述或書面陳述作成時之情況，認為適當者，亦得為證
    據；當事人、代理人或辯護人於法院調查證據時，知有第一
    百五十九條第一項不得為證據之情形，而未於言詞辯論終結
    前聲明異議者，視為有前項之同意；同法第一百五十九條之
    五規定甚明。本案據以認定被告陳冠霖犯罪事實之證據，部
    分屬於傳聞證據，惟因被告及公訴人於本院言詞辯論終結前
    ，均未對於證據能力聲明異議，依刑事訴訟法第一百五十九
    條之五第一項、第二項規定，視為同意上開證據具備證據能
    力；本院審酌該等傳聞證據作成之情況，亦無違法或不當情
    事，因而認為適當，故該等傳聞證據均具備證據能力而得作
    為證據，合先敘明。
二、上開犯罪事實，業據被告陳冠霖於偵查、本院審理時均坦承
    不諱，核與證人王水明、簡志穎於調查員詢問時、檢察官訊
    問時所為證述情節相符（見九十九年度偵字第一二七三三號
    卷《下稱偵查卷》第十二頁、第十三頁、第二四頁、第二五
    頁、第五三頁、第五四頁、第一一二頁、第一一三頁），並
    有杏仁藥局廠商進貨明細表一紙附卷可稽（見偵查卷第七一
    頁），復有「神氣馬哥膠囊」一顆及四十九盒、品項進銷存
    明細表五張及進貨單八張等扣案可證。而扣案之「神氣馬哥
    膠囊」經法務部調查局以氣相層析質譜儀分析法鑑驗結果，
    確認其中含有Tadalafil及Sildenafil成分，而Tadalafil係
    犀利士主成分，Sildenafil係威而鋼主成分等情，復有法務
    部調查局九十九年二月二日調科壹字第○九九○○○五三二
    九○號鑑定一份在卷可證（見偵查卷第二六頁）。以上均足
    認被告所為之任意性自白，核與事實相符，堪以採信。起訴
    書上雖記載被告係於九十七年、九十八年間將上開「神氣馬
    哥膠囊」販售予證人王水明云云，惟查，被告於九十九年九
    月十七日檢察官訊問時供稱：伊係在九十六年間以一顆二十
    元之價格販售（「神氣馬哥膠囊」）予證人王水明等語（見
    偵查卷第一一三頁）；另於本院一○○年八月二日審理時供
    稱：伊係於九十六年底先至共同被告林錦泉位於新北市○○
    區○○路的公司去拿馬卡，再轉賣予王水明（見本院卷第五
    ○頁反面）。另證人簡志穎於調查員詢問時、檢察官訊問時
    均供稱：扣案之「神氣馬哥膠囊」係向天水公司王水明購買
    的，九十六年十二月十九日王水明向伊推薦「神氣馬哥膠囊
    」等語（見偵查卷第二五頁、第五三頁）。證人王水明於調
    查員詢問時供稱：伊販售予證人簡志穎之「神氣馬哥膠囊」
    ，係向陳進平（即被告）所購買等語（見偵查卷第十二頁）
    ；於九十九年九月十七日檢察官訊問時供稱：伊販售之「神
    氣馬哥膠囊」只有跟被告進貨等語（見偵查卷第一一三頁）
    。參以卷附杏仁藥局之廠商進貨明細表一紙（見偵查卷第七
    一頁），其上記載首次向天水公司購買「神氣馬哥膠囊」之
    日期，亦確為九十六年十二月十九日，總共進貨一千三百七
    十顆。是以上開事證觀之，證人簡志穎向證人王水明購買「
    神氣馬哥膠囊」之時間既始於九十六年十二月十九日，則推
    論證人王水明向被告購買「神氣馬哥膠囊」之時間，絕不可
    能晚於九十六年十二月十九日，故被告於上開檢察官訊問、
    本院審理時所稱：伊係於九十六年底向被告林錦泉購買「神
    氣馬哥膠囊」後，再轉售予王水明等語，應與事實相符，且
    可認定被告販售「神氣馬哥膠囊」予王水明之時間係在九十
    六年十二月十九日以前。至於被告於調查員詢問時曾供稱：
    伊於九十七年、九十八年間向天威公司購買「神氣馬哥膠囊
    」，再轉賣予王水明云云（見偵查卷第十頁），另證人王水
    明於檢察官訊問時供稱：伊賣給證人簡志穎之「神氣馬哥膠
    囊」係於九十八年間向被告買的云云（見偵查卷第一一二頁
    ）；明顯與前開事證不符，應係記憶有誤，不足採信。
三、又起訴書上記載：被告係與證人即共同被告林錦泉共同基於
    販賣偽藥之犯意聯絡，由林錦泉先向他人購買摻有Tadalafi
    l及Sildenafil西藥成分之粉末，再以膠囊分裝，復由被告
    設計外包裝後，販售予證人王水明等語。然查：
  (一)證人即共同被告林錦泉於調查員訊問時供稱：伊將一排十粒
    裝膠囊賣給被告，再由被告自行去包裝販售，伊不認識王水
    明（見偵查卷第七頁），於本院一○○年度訴字第一六六號
    案件行準備程序時供稱：伊沒有接觸到王水明等語（見該案
    卷第二三頁反面）。被告於調查員詢問時供稱：該膠囊係向
    天威公司購買，購買時為一排十粒裝，每粒十五元，伊自行
    設計該包裝盒委託廠商印刷，再自行裝入包裝盒內，復以每
    粒二十元轉賣與王水明（見偵查卷第十頁）；於檢察官訊問
    時供稱：「神氣馬哥膠囊」原料並非伊進口的，伊跟林錦泉
    過手後再賣給王水明，伊於包裝外盒記載製造商為晉騰貿易
    公司乃因為若王水明跳過伊，而跟天威公司買，伊就沒利潤
    等語（偵查卷第五三頁、第一一○頁）。佐以前開證人王水
    明所證稱：伊販售予證人簡志穎之「神氣馬哥膠囊」只有向
    被告進貨等語，可知系爭「神氣馬哥膠囊」，係共同被告林
    錦泉以一排十顆、每顆十五元之價格，販售散裝膠囊予被告
    ，係被告買入該「神氣馬哥膠囊」後，再自行設計外包裝將
    膠囊裝入盒內，以每顆二十元之價格販售予天水公司負責人
    王水明，共同被告林錦泉於販出散裝膠囊予被告、收取以一
    顆十五元計算之款項後，即不再過問被告如何處置「神氣馬
    哥膠囊」，亦未分得被告販售「神氣馬哥膠囊」所獲得之利
    潤，是其買賣性質，係屬「賣斷」（臺灣高等法院一○○年
    度上訴字第一一七二號判決意旨亦同此認定，參上開判決內
    容四、（二）1.2.所載）。故被告販賣「神氣馬哥膠囊」予
    證人王水明之行為，共同被告林錦泉並未參與，亦未有何犯
    意聯絡，是本難認被告係與林錦泉共同基於販賣偽藥之犯意
    聯絡，販售「神氣馬哥膠囊」予證人王水明。
  (二)又共同被告林錦泉於本院審理時雖否認被告販售予證人王水
    明之「神氣馬哥膠囊」，非伊所出售予被告，辯稱：伊雖曾
    販售膠囊予被告，惟伊所販售之膠囊係伊受聖德國際事業股
    份有限公司（下稱聖德公司，業已於九十九年間解散）所委
    託製作的，膠囊是藍白色的，而非扣案之「神氣馬哥膠囊」
    云云。惟查：聖德公司確曾自九十四年底至九十五年五月間
    ，委託林錦泉所經營之天威公司包裝聖德公司自秘魯進口之
    MACA粉末，該粉末自海關進口後就直接將二十五公斤之牛皮
    紙袋送到天威公司，一次送五百公斤的量，天威公司負責裝
    好膠囊後打片，一片十顆，再裝入聖德公司印刷好給他們的
    紙盒，每盒有六十顆裝或一百顆裝，膠囊顏色整顆都是深藍
    色，也有一批一頭是銀白色，一頭是淺藍色的，通常聖德公
    司一次送三千個外包裝盒，三千盒會陸續取貨，拿滿三千盒
    才付款，每次三千盒工資約十八萬元等情，業據證人即聖德
    公司林金清經理於本院一○○年八月二日審理時證述屬實（
    見該日審判筆錄），並有委託生產包裝合約書二紙附卷可參
    （見偵查卷第一四四頁、第一四五頁），是堪認天威公司確
    曾受聖德公司委託包裝該公司自秘魯進口之MACA粉末。另證
    人林金清於該次審理時復證稱：聖德公司九十三年間之營業
    處所，係在民生東路二段八三號七樓三二室，九十五年又搬
    至敦化南路，除了委託天威公司包裝粉末加工外，未曾單獨
    販買粉末給林錦泉等語（見該日筆錄）。是依證人林金清所
    述，聖德公司並非設於高雄地區之原料商，亦未曾單獨販售
    馬卡藥粉予林錦泉。然林錦泉於調查員詢問時供稱：被告所
    銷售之「神氣馬哥膠囊」係伊賣給被告的，伊將一排十粒裝
    膠囊賣給被告，由被告自行包裝、銷售，伊係向原料商購買
    馬卡藥粉，再加一些潤滑劑在內，製造成膠囊，該原料商在
    高雄，廠商名稱忘記了等語（見偵查卷第七頁）；於九十九
    年九月十六日檢察官訊問時供稱：伊是向藥商購買馬卡藥粉
    ，藥商是誰伊不清楚，伊購買價格係一公斤四、五百元等語
    （見偵查卷第九六頁、第九七頁）。再以肉眼觀之，扣案之
    「神氣馬哥膠囊」係咖啡色、黑色之膠囊，亦非藍白色或深
    藍色。從而，林錦泉販售予被告之膠囊，既係向高雄之原料
    商以一公斤四、五百元購買後再製作而成，扣案之「神氣馬
    哥膠囊」之顏色，亦與天威公司受聖德公司委託所包裝製作
    者不同。則林錦泉販售予被告之膠囊，或系爭「神氣馬哥膠
    囊」，即與林錦泉受聖德公司委託加工包裝上開MACA粉末之
    事全無關聯，雖林錦泉確有受聖德公司委託加工包裝MACA粉
    末之事，亦無從認定林錦泉於本院審理時所為前開辯稱屬實
    。是林錦泉於本院審理時翻異前詞，辯稱扣案之「神氣馬哥
    膠囊」並非伊販售予被告云云，即難採信。
  (三)從而，本案應係林錦泉單獨販賣未經核准製造、含西藥成分
    之膠囊予被告後，被告再自行基於販賣偽藥之犯意，將自林
    錦泉處販入之膠囊命名為「神氣馬哥膠囊」，以自行設計之
    外盒加以包裝後，販售予證人王水明，起訴書認被告與林錦
    泉有共同販賣偽藥之犯意聯絡，尚屬誤會。
四、綜上，本件事證明確，被告販賣偽藥之犯行，堪以認定，應
    依法應科。
五、核被告陳冠霖所為，係犯藥事法第八十三條第一項明知為偽
    藥而販賣罪。爰審酌被告坦承犯行，非無悔意，犯後態度良
    好，兼衡其品行、智識程度、犯罪之動機、目的、所得利益
    、所生損害等一切情狀，認公訴人請求量處有期徒刑四月，
    應屬妥適，爰量處如主文所示之刑。又違禁物係指依法令禁
    止製造、運輸、販賣、持有及行使之物而言；藥事法對偽藥
    及禁藥，並無禁止持有規定，則除其他法令另有禁止製造、
    運輸、販賣、持有及行使規定外（如安非他命，麻醉藥品管
    理條例第十三條規定，不得非法輸入、製造、運輸、販賣、
    持有、施打或吸用，屬違禁物），偽藥及禁藥，並非均屬違
    禁物（最高法院八十五年度臺上字第四五四五號判決意旨參
    照）。故扣案之「神奇馬哥膠囊」一顆暨四十九盒，與扣案
    之品項進銷存明細表五張、進貨單八張，均非屬違禁物，且
    非屬被告所有，本院爰均不予以宣告沒收，附此敘明。
據上論斷，應依刑事訴訟法第二百九十九條第一項前段，藥事法
第八十三條第一項，判決如主文。
本案經檢察官王巧玲到庭執行職務。
中    華    民    國   100    年    8     月    23    日
                  刑事第九庭  審判長法  官  林怡秀
                                    法  官  徐淑芬
                                    法  官  劉素如
上正本證明與原本無異。
如不服本判決應於收受送達後10日內向本院提出上訴書狀，並應
敘述具體理由；其未敘述上訴理由者，應於上訴期間屆滿後20日
內向本院補提理由書（均須按他造當事人之人數附繕本）「切勿
逕送上級法院」。
                                    書記官  陳育君
中    華    民    國   100    年    8     月    23    日
附錄本案論罪法條：
藥事法第83條
明知為偽藥或禁藥，而販賣、供應、調劑、運送、寄藏、牙保、
轉讓或意圖販賣而陳列者，處7 年以下有期徒刑，得併科新臺幣
5 百萬元以下罰金。
犯前項之罪，因而致人於死者，處7 年以上有期徒刑，致重傷者
，處3 年以上12年以下有期徒刑。
因過失犯第1 項之罪者，處2 年以下有期徒刑、拘役或科新臺幣
30萬元以下罰金。
第1 項之未遂犯罰之。